臺灣高等法院臺中分院刑事判決　　　　　　　　　　九十一年度上易字第四五六號
　　上　訴　人
　　即　被　告　乙○○
右上訴人因詐欺案件，不服臺灣南投地方法院九十年度易字第四０三號中華民國九十
一年一月二十二日第一審判決（起訴案號：臺灣南投地方法院檢察署九十年度偵緝字
第二九號），提起上訴，本院判決如左：
　　主      文
原判決撤銷。
乙○○無罪。
　　理      由
一、公訴意旨略以：被告乙○○明知並無支付能力，竟意圖為自己不法之所有，於民
    國（下同）八十三年十月十五日前後，先後二次至南投縣竹山鎮○○里○○路十
    八號丙○○住處，向丙○○佯稱要經營蘭花生意，而分別借款新臺幣（下同）二
    十萬元及六萬元，並簽發票號六七四五六五號、發票日八十三年十月十五日、到
    期日八十三年十一月十五日、面額二十六萬元之商業本票乙紙交付予丙○○，詎
    本票屆期後乙○○卻不知去向，丙○○始知受騙。案經丙○○提出告訴，因認被
    告涉犯刑法第三百三十九條第一項前段之詐欺取財罪嫌。
二、按犯罪事實應依證據認定之，無證據不得推定其犯罪事實，刑事訴訟法第一百五
    十四條定有明文。又認定不利於被告之事實，須依積極證據，苟積極證據不足為
    不利於被告事實之認定時，即應為有利於被告之認定，更不必有何有利之證據；
    而認定犯罪事實應依證據，為刑事訴訟法所明定，故被告否認犯罪事實所持之辯
    解，縱屬不能成立，仍非有積極證據足以證明其犯罪行為，不能遽為有罪之認定
    ，最高法院三十年上字第八一六、一八三一號判例可資參照。另刑法第三百三十
    九條第一項詐欺取財罪之成立，以意圖為自己或第三人不法所有，以詐術使人將
    本人或第三人之物交付為要件。所謂以詐術，必須被詐欺人因其詐術而陷於錯誤
    ，若其所用方法，不能認為詐術，亦不致使人陷於錯誤，即不構成該罪，最高法
    院四十六年台上字第二六０號亦著有判例。
三、本件公訴人認被告涉犯刑法第三百三十九條第一項之詐欺取財罪，無非係以被告
    於檢察官初訊時供稱：借錢係為經營蘭花生意云云；而後再次訊問時改稱：係投
    資朋友經營蘭花生意云云，被告前後供述不一，已有可疑之處，且交付予丙○○
    之本票屆期又未兌現等情，為其論據。本件訊據被告堅決否認有詐欺之犯行，辯
    稱：伊當時因週轉之需要向丙○○借用二十萬元，並簽發二十萬元之本票一張交
    付丙○○收執，嗣因丙○○曾向案外人甲○○借用二十六萬元，並將伊先前交付
    予丙○○之土地權狀等資料交付予甲○○，茲丙○○欲向甲○○取回上開土地權
    狀，又叫伊簽發本案二十六萬元本票，伊實際僅向丙○○借用二十萬元，且有支
    付利息，伊並無詐欺之犯行等語。
四、經查：
(一)丙○○於八十三年六月間曾帶被告至雲林縣斗六市○○街十四號，向甲○○借用
    三十萬元，被告當場除簽發面額三十萬元、發票日八十三年六月五日、票號六七
    七二三八號之本票一紙予甲○○收執外，另交付土地所有權狀以供擔保，惟屆期
    被告並未付款等情，業據證人甲○○於本院調查時證述屬實，並有本票影本一張
    附卷可證（見本院卷第四０頁，原審卷第三七頁）。是被告於向丙○○借貸前，
    既曾透過丙○○向甲○○借用三十萬元，屆期又無法付款，足見丙○○應知被告
    之經濟情況甚為窘困。
(二)而據丙○○於偵查中陳稱：「（問：與被告如何認識？）是我朋友介紹的，我才
    借錢給他」（見偵緝字第二九號卷第五二頁正面）等語觀之，被告與丙○○並非
    至親好友，衡諸經驗法則，丙○○絕不可能無償借貸金錢予被告，是被告辯稱伊
    向丙○○借貸金錢有支付利息等語，應堪採信。本件丙○○與被告既無深厚之情
    誼，且之前即已知被告之經濟情況不佳，而本件借貸據丙○○陳稱除簽發二十六
    萬元之本票外，被告並無另外提供其他之擔保。是在此風險甚高之情形下，丙○○猶願意出借款項予被告，顯係經過本身之詳細評估（或係貪圖高額利息，或係
    另有考量），而非係被告施用詐術所致。況本件被告究係施用何詐術，致丙○○
    陷於錯誤，而出借金錢，亦未見公訴人有所說明，公訴人徒以被告所辯前後不一
    ，即認被告有施用詐術，顯與前開判例意旨有違。
五、原審疏未審究上情，遽為被告有罪之判決，即有可議，被告上訴意旨指摘原判決
    不當，為有理由，自應由本院予以撤銷改。而本件既查無其他積極證據足以證明
    被告有詐欺之犯行，自應諭知被告無罪之判決。
據上論結，應依刑事訴訟法第三百六十九條第一項前段、第三百六十四條、第三百零
一條第一項，判決如主文。
本案經檢察官丁○○到庭執行職務。
中      華      民      國　    九十一     年     九      月 五 　　日
                                臺灣高等法院臺中分院刑事第十庭
                                      審判長法  官  林  照  明
                                      　　　法  官  王 　　 銘
                                            法　官　蔡　名　曜
右正本證明與原本無異。
不得上訴。
                                            書記官  許　哲　禎
中      華      民      國　    九十一     年     九      月     九 　　日
                                                                        Ｒ
